【裁判字號】    89,小上,126
【裁判日期】    891123
【裁判案由】    給付管理費
【裁判全文】
臺灣高雄地方法院民事判決  八十九年小上字第一二六號
    上  訴  人  永信生活館大廈管理委員會
    法定代理人  陳麗琴
    訴訟代理人  陳耿正
                陳鷺山
    被  上訴人  甲○○
右當事人間給付管理費事件，上訴人對中華民國八十九年七月四日本院八十九年度雄
小字第七四八號第一審判決提起上訴，本院裁定如左：
    主      文
上訴駁回。
上訴費用由上訴人負擔。
    理      由
一、按對於小額程序之第一審裁判之上訴或抗告，非以其違背法令為理由，不得為之
    。又上訴狀內應記載上訴理由，表明（一）原判決所違背之法令及具體內容。（
    二）依訴訟資料可認為原判決有違背法令之具體事實。民事訴訟法第四百三十六
    條之二十四第二項、同條之二十五，分別定有明文。又所謂判決有違背法令，乃
    指判決不適用法規或適用不當，亦為同法第四百六十八條所明定，且此亦為小額
    事件之上訴程序所準用（民事訴訟法第四百三十六條之三十二第二項參照）。而
    以判決有不適用法規或適用不當為上訴理由時，其上訴狀或理由書應有具體之指
    摘，並揭示該法規之條項或內容，若係成文法以外之法則，應揭示該法則之旨趣
    ，倘為司法院解釋或最高法院之判例，則應揭示該判解之字號或其內容，如依民
    事訴訟法第四百六十九條所列第一款至第五款事由提起上訴時（第六款未準用，
    參照同上民事訴訟法第四百三十六條之三十二第二項規定），其上訴狀或理由書
    應揭示合於該條款之事實，上訴理由狀如未依此項方法表明者，即難認為已對原
    判決之違背法令有具體之揭示，其上訴自難認為合法（最高法院七十一年台上字
    第三一四號判例要旨參照）。
二、上訴人起訴主張：被告所有門牌號碼高雄市○○區○○路七十六巷七弄九號一樓
    之房屋，座落在「永信生活館」大廈內，被告為區分所有權人，依該公寓大廈八
    十八年三月二十日區分所有權人會議決議，被告應按月繳交每坪新台幣（以下同
    ）四十元之管理費，詎被告自民國八十八年四月起至同年十一月止拒繳管理費，
    共計四千一百四十八元未繳，爰依公寓大廈管理條例第二十一條規定，請求判令
    被告如數給付，及自民國八十八年十一月三十日至清償日止，按週年利率百分之
    十計算之利息云云，並提起上訴指陳：本件管理費繳納方式、收支原則，依永信
    生活館管理公約（以下簡稱公約）第十條第一項第二款，係依「日後永信建設開
    發股份有限公司訂定之方式及金額繳納」，而當初永信建設公司亦即建商，其餘
    預售屋期間，交屋之前係依其既定之收費方式，預收五個半月，此有永信公司（
    八八）永字第067號函文一件可證，是有關本件管理費之收支原則、繳納方式，
    公約並非沒有約定，僅係依永信公司規定之標準調整而已；且管理費及基金之使
    用亦非僅用於「共同部分、約定共用部分之管理」，此由公約第十一條可證，本
    件應適用公寓大廈管理條例第二十九條及第三十條，而非同法第三十一條之規定
    ，是原審判決認事用法實有重大違誤，爰提起上訴等語。被上訴人則以八十八年
    三月二十召開之住戶會議，未達法定人數，決議不合法，且管理委員會未善盡管
    理職責等語，資為抗辯。
三、原審以區分所有權人會議之決議，關於下列各款事項，應有區分所有權人三分之
    二以上及其區分所有權比例合計三分之二以上出席，以出席人數四分之三以上及
    其區分所有權比例占出席人數區分所有權四分之三以上之同意行之：（一）規約
    之訂定或變更..，又本條例所定規約除應載明專有部分及共用部分範圍外，下列
    各款事項非經載明於規約者，不生效力：（四）共用部分、約定共用部分管理、
    維護費用之特別約定..，公寓大廈管理條例第三十一條第一項第一款、上開條例
    施行細則第二條第四款分別定有明文。上訴人主張之事實，固據提出管理公約、
    八十八年三月二十日住戶大會會議紀錄暨開會簽名單各一件為證，被上訴人就其
    為區分所有權人，未予爭執，惟以前開情詞置辯，乃上開管理公約並未訂立管理
    費用之計費標準，又上訴人自承系爭大廈區分所有權人共計一百四十人，而核閱
    前揭開住戶大會簽名單，該次會議出席人數僅四十一人，顯未達於三分之二之法
    定開會人數，揆諸首揭說明，縱有決議，亦非合法，無從拘束被上訴人，被上訴
    人所辯堪可採取。上訴人之主張非屬真實。從而，上訴人請求被告給付管理費四
    千一百四十八元暨自八十八年十一月三十日起至清償日止按年息百分之十利息，
    即非正當，應予駁回。經查：
（一）本件上訴人對原審判決提起上訴，經核其上訴狀所載內容，就關於管理費之繳
      納方式、收支原則有無約定部分，顯係就原審取捨證據及認定事實之職權所論
      斷，並未就判決有何不適用法規或適用不當有何具體之指摘，或民事訴訟法第
      四百六十九條所列第一款至第五款所列各款情形，已認為係對原判決之如何違
      背法令有具體之指摘，況小額訴訟當事人於第二審不得提出新攻擊或防禦方法
      ，則為民事訴訟法第四百三十六條之二十八所明定，上訴人於原審既未提出永
      信公司（八八）永字第067號函文，於上訴程序即已不得再行主張，本院就此
      亦無從斟酌，是以原審依其卷證資料，認為管理公約並未訂定管理費用之計費
      標準，須由區分所有權人另以會議決議始得收取，於法洵無違誤。
（二）就本件管理費調整是否規約之訂定或變更事宜，以及管理費之運用是否限於共
      用部分與約定共用部分之管理部分，上訴人雖指摘原審判決違背管理公約第十
      一條，以及應適用公寓大廈管理條例第二十九條及第三十條，而非同法第三十
      一條云云，然上訴人既自承其提起本件訴訟之請求權基礎為公寓大廈管理條例
      第十條之規定，從而，上訴人於原審之訴有無理由，自應以上訴人得否本於公
      寓大廈管理條例第十條之規定收取本件管理費為斷。然觀前開公約第十一條，
      就管理費之用途列舉為「委任或僱傭管理服務人之報酬、共用部分、約定共用
      部分之管理、維護費或使用償金、有關共用部分之火災保險費、責任保險費及
      其他財產保險費、管理組織之辦公費、電話費及其他事務費、稅捐及其他徵收
      之稅賦、因管理事務洽詢律師、建築師等專業僱用之諮詢費用、其他基地及共
      用部分等之經常管理費用」，確屬共用與約定共用部分之管理所需費用，且上
      訴人亦自陳本件之管理費係按月依區分所有權人所有權面積經常性收取，待需
      支用上開費用時用以支付，從而，其收取之方式與標準，自屬公寓大廈管理條
      例施行細則第二條第四款所稱「共用部分、約定共用部分管理、維護費用之特
      別約定」，須載明於規約始生效力，而與公寓大廈管理條例第十條係針對已發
      生之修繕、管理、維護費用之負擔方式為規定者，尚屬有間，而規約之訂定或
      變更，自須依公寓大廈管理條例第三十一條第一項第一款所定之程序為之，此
      與公寓大廈管理條例第二十九條、第三十條係對一般事項為決議者，迥然有別
      ，上訴人指摘本件應適用公寓大廈管理條例第二十九條、第三十條而非同法第
    三十一條規定云云，自屬無據。上訴人既自承系爭大廈區分所有權人共計一百
      四十人，則八十八年三月二十日住戶大會之出席人數僅四十一人，不僅未達公
      寓大廈管理條例第三十一條所定訂定或變更規約之法定人數，甚至未達公寓大
      廈管理條例第二十九條所定作成決議之法定人數，已有八十八年三月二十日住
      戶大會會議紀錄暨開會簽名單各一件附於原審卷宗可證，縱該次會議曾就管理
      費之收取另作何決議，亦不足以拘束被上訴人，從而，原審認為管理公約與八
      十八年三月二十日住戶大會決議均不足以作為上訴人應按月繳交每坪四十元之
      管理費用之依據，上訴人自不得依公寓大廈管理條例之規定向被上訴人請求系
      爭管理費，從而駁回上訴人之訴，並無違法，上訴人執詞指摘原判決違法，求
      予廢棄，尚非有據，應予駁回。至上訴人得否以其他請求權基礎為主張，因小
      額訴訟之當事人於第二審程序不得為訴之變更、追加或提起反訴，為民事訴訟
      法第四百三十六條之二十七所明文，本院自無須加以審究，併此敘明。
四、綜上所述，上訴意旨執上開事由指摘原判決違背法令，顯無理由，本院爰不經言
    詞辯論，駁回其上訴。
據上論結，本件上訴為無理由，依民事訴訟法第四百三十六條之二十九第二款、第四
百三十六條之三十二第二項、第四百四十九條第一項、第九十五條、第七十八條，裁
定如主文。
中      華      民      國    八十九    年      十一    月    二十三    日
                                    臺灣高雄地方法院民事第一庭
~B審判長法官  鄭月霞
~B法      官  郭貞秀
~B法      官  陳怡雯
右為正本係照原本作成
本判決不得上訴
中      華      民      國    八十九    年      十一    月    二十三    日
~B法院書記官  鄭淑華


司法院資訊處製作；財團法人民間司法改革基金會備份。
